臺灣板橋地方法院刑事判決　　　　　　　　94年度訴字第54號
公　訴　人　臺灣板橋地方法院檢察署檢察官
被　　　告　甲○○
上列被告因違反毒品危害防制條例案件，經檢察官提起公訴（93
年度毒偵字第5175號、93年度毒偵字第5693號），暨聲請併案（
94年度毒偵字第397 號），本院於準備程序進行中，被告就被訴
之事實為有罪之陳述，經告知被告簡式審判程序之旨，並聽取當
事人之意見後，裁定進行簡式審判程序，判決如下：
    主  文
甲○○連續施用第一級毒品，累犯，處有期徒刑玖月，扣案之第
一級毒品海洛因殘渣袋壹包（毛重零點伍陸公克）、注射針筒貳
支，沒收。又連續施用第二級毒品，累犯，處有期徒刑柒月，扣
案之鏟管壹支，沒收。應執行有期徒刑壹年貳月，扣案之第一級
毒品海洛因殘渣袋壹包（毛重零點伍陸公克）、注射針筒貳支、
鏟管壹支，沒收。
    事  實
一、甲○○前於民國89年間因偽造文書等案件，經本院於91年 4
    月10日以89年度訴字第1998號判處偽造文書罪部分有期徒刑
    4 月、傷害罪部分有期徒刑3 月，應執行有期徒刑6 月，於
    91年5 月9 日確定，於92年3 月26日縮短刑期執行完畢（構
    成累犯），又其於91年間因竊盜案件，經本院於92年3 月19
    日以92年度重簡字第257 號判處拘役50日，於92年4 月14日
    確定，於92年7 月9 日易科罰金執行完畢，另於93年間因竊
    盜案件，經本院於93 年11 月30日以93年度簡字第5342號判
    處有期徒刑4 月，於94年1 月10日確定（以上不構成累犯）
    。再其於89年間因施用毒品案件，經本院於89年9 月11日以
    89年度毒聲字第5392號裁定送戒治處所觀察、勒戒後，認無
    繼續施用毒品傾向，經臺灣板橋地方法院檢察署檢察官於90
    年2 月5 日以90年度毒偵緝字第85號為不起訴處分確定，其
    復於90年間復因施用毒品案件，經本院於90年8 月2 日以90
    年度毒聲字第3247號裁定送戒治處所觀察、勒戒，亦認無繼
    續施用毒品傾向，經同署檢察官於90年8 月21日以90年度毒
    偵字第3183號為不起訴處分確定。詎其不思悛悔，復基於施
    用第一級毒品海洛因與第二級毒品安非他命等概括犯意，於
    觀察、勒戒釋放後5 年內，自93年5 月間之某日起至同年11
    月30日止（起訴書誤載為同年12月之某日止），在臺北市萬
    華區龍山寺，或臺北縣中和市○○路附近麥當勞速食店、吉
    野家餐飲店等處廁所內，以注射針筒將第一級毒品海洛因注
    射入體內之方式，施用第一級毒品海洛因多次，及以將第二
    級毒品安非他命置於吸食器內加熱後吸食濃煙之方式，施用
    第二級毒品安非他命多次，嗣同年11月9 日下午4 時50分許
    （起訴書誤載為同日下午5 時許），在臺北市○○區○○路
    1 段212 巷口，為警查獲，並扣得其所有第一級毒品海洛因
    殘渣袋1 包（毛重0.56公克）、施用第一級毒品海洛因所用
    注射針筒2 支，及施用第二級毒品安非他命所用之鏟管1 支
    ，其雖於同年12月2 日中午12時許，至臺北市政府警察局刑
    事警察大隊自首，惟仍於同年12月12日晚間11時40分許，在
    臺北縣永和市○○路○段與竹林路交叉路口地下道內，為警
    查獲。
二、案經臺北市政府警察局萬華分局暨臺北縣政府警察局永和分
    局報請臺灣板橋地方法院檢察署檢察官偵查起訴，暨甲○○
    向臺北市政府警察局自白犯罪經臺北市政府警察局移請臺灣
    板橋地方法院檢察署檢察官偵查後，聲請併辦。
    理  由
壹、程序部分：按除被告所犯為死刑、無期徒刑、最輕本刑為三
    年以上有期徒刑之罪或高等法院管轄第一審案件者外，於第
    一次審判期日前之準備程序進行中，被告先就被訴事實為有
    罪之陳述時，審判長得告知被告簡式審判程序之旨，並聽取
    當事人、代理人、辯護人及輔佐人之意見後，裁定進行簡式
    審判程序，刑事訴訟法第273 條之1 第1 項定有明文。經核
    本件被告甲○○所犯係死刑、無期徒刑、最輕本刑為三年以
    上有期徒刑以外之罪，其於準備程序中就被訴事實為有罪之
    陳述，經法官告知簡式審判程序之旨，並聽取公訴人、被告
    之意見後，本院爰依首揭規定，合議裁定由受命法官獨任進
    行簡式審判程序，合先敘明。
貳、實體方面：
  一、前開犯罪事實，業據被告於本院審理時坦承不諱，而其於
      93年11月9 日下午4 時50分許為警查獲後，於是日晚間 7
      時許經警採集之尿液檢體，經送臺灣尖端先進生技醫藥股
      份有限公司以酵素免疫分析法初步檢驗，呈鴉片類及安非
      他命類陽性反應，復經氣相層析質譜儀確認，亦有嗎啡、
      可待因、甲基安非他命陽性反應，有該公司同月19日濫用
      藥物檢驗報告乙份附卷可稽；又於同年12月2 日中午12時
      許向警方自白犯罪時，其於該日下午1 時許經警採集之尿
      液檢體，經送前開公司以酵素免疫分析法初步檢驗，呈鴉
      片類及安非他命類陽性反應，復經氣相層析質譜儀確認，
      並呈嗎啡、可待因、安非他命、甲基安非他命陽性反應，
      另有該公司同年12月8 日濫用藥物檢驗報告乙份存卷可參
      ；另其於同年12月12日晚間11時40分許為警查獲後，於翌
      日凌晨4 時20分許經警採集之尿液檢體，經送臺灣檢驗科
      技股份有限公司以酵素免疫分析法初步檢驗，再以氣相層
      析質譜儀確認，確呈鴉片類及安非他命類陽性反應，復有
      該公司93年12月16日濫用藥物尿液檢驗報告得佐。按海洛
      因經注射或吸入人體後，約百分之80於24小時內自尿中排
      出，一般而言，尿液中能否驗出嗎啡陽性反應與其投與量
      、投與途徑、採尿時間、個人體質及檢測方法之靈敏度有
      關，國外曾有文獻報導注射6 毫克之海洛因鹽酸鹽，其代
      謝物嗎啡之平均可檢出時限約為26小時，業經行政院衛生
      署藥物食品檢驗局於81年9 月8 日以藥檢1 字第 8114885
      號函述綦詳；又甲基安非他命經口服投與後約百分之70於
      24小時內自尿中排出，約百分之90於96小時內自尿中排出
      ，由於甲基安非他命成分之檢出與其投與方式、投與量、
      個人體質、採尿時間與檢測儀器之精密度等諸多因素有關
      ，因此僅憑尿液中呈安非他命陽性反應，並無法確實推算
      吸食時間距採集時間之長短，惟依上述資料推斷，最長可
      能不會超過4 日，亦有行政院衛生署藥物食品檢驗局81年
      2 月8 日（81）藥檢1 字第001156號函可按。又目前之尿
      液檢體毒品反應鑑驗方法，以氣相層析質譜儀分析法最為
      精確，並可排除服用藥物導致毒品偽陽性反應之可能性，
      再參諸海洛因係嗎啡經化學合成之半人工合成品，其毒性
      倍於嗎啡，其施打或吸食後，經人體代謝作用而分解成毒
      性較低之嗎啡，而於尿液中被檢測出，故吸食或施打海洛
      因或嗎啡在尿液中均以嗎啡形態被檢測出，此為本院職務
      上已知之事實，並經行政院衛生署藥物食品檢驗局上揭函
      文敘明無誤，且觀以目前一般常見施用之第一級毒品為海
      洛因，甚少或甚至未見有施用鴉片或嗎啡者，衡情被告施
      用之第一級毒品應為海洛因，堪以認定。茲本件被告尿液
      檢體均經以該法確認，鑑出被告尿液確有嗎啡及甲基安非
      他命等陽性反應，是可確信被告於2 次被查獲及上述自白
      犯罪後採集尿液檢體前約分別於26小時、96小時內扣除為
      警查獲暨自白犯罪警詢時被告不可能施用毒品期間之某時
      ，確曾各有施用第一級毒品海洛因及第二級毒品安非他命
      之行為。再勾稽被告之前揭自白與其於警詢暨偵查中所供
      互為契合，故得徵該其自白應與事實相合。此外，另有扣
      案其所有第一級毒品海洛因殘渣袋1 包（毛重0.56公克）
      、施用第一級毒品海洛因所用注射針筒2 支，及施用第二
      級毒品安非他命所用之鏟管1 支可資佐證，復有扣押物品
      照片、扣押物品目錄表、贓證物品清單存卷得憑。
  二、查被告於89年間因施用毒品案件，經本院於89年9 月11日
      以89年度毒聲字第5392號裁定送勒戒處所觀察、勒戒後，
      認無繼續施用毒品傾向，經臺灣板橋地方法院檢察署檢察
      官於90年2 月5 日以90年度毒偵緝字第85號為不起訴處分
      確定，又於90年間復因施用毒品案件，經本院於90年8 月
      2 日以90年度毒聲字第3247號裁定送戒治處所觀察、勒戒
      ，亦認無繼續施用毒品傾向，經同署檢察官於90年8 月21
      日以90年度毒偵字第3183號為不起訴處分確定，有上開不
      起訴處分書電腦列印本及臺灣高等法院被告全國前案紀錄
      表在卷得參。
  三、承上所見，本件被告施用第一級毒品海洛因、第二級毒品
      安非他命等犯行，事證業臻明確，洵堪認定，應依法論科
      。
  四、核被告施用第一級毒品海洛因之行為，係犯毒品危害防制
      條例第10條第1 項之施用第一級毒品罪；又其施用第二級
      毒品安非他命之行為，則核犯同條第2 項之施用第二級毒
      品罪。衡情，其因前揭施用行為，應分別有持有第一級毒
      品海洛因、第二級毒品安非他命之事實，而該持有之低度
      行為，當各為其施用之高度行為所吸收，均不另論罪。被
      告各施用第一級毒品海洛因及第二級毒品安非他命等多次
      ，均時間緊接，所犯分別為罪名相同之罪，均顯係各出於
      概括犯意而為，皆屬連續犯，應分別依刑法第56條之規定
      ，論以一罪，並各加重其刑。臺灣板橋地方法院檢察署94
      年度毒偵字第397 號聲請就被告自同年7 月3 日起至同年
      12月2 日止之施用第一級毒品海洛因，及於93年12月2 日
      下午1 時許經警採集尿液檢體前96小時扣除該日中午12時
      許警詢不可能施用毒品期間內之某時，施用第二級毒品安
      非他命1 次等犯行併辦部分，核與本件起訴之犯罪事實，
      有上揭之裁判上一罪之連續犯關係，是為起訴效力所及，
      基於審判不可分之原則，本院自得一併審究。其於89 年
      間因偽造文書等案件，經本院於91年4 月10日以89年度訴
      字第1998號判處偽造文書罪部分有期徒刑4 月、傷害罪部
      分有期徒刑3 月，應執行有期徒刑6 月，於91年5 月9 日
      確定，於92年3 月26日縮短刑期執行完畢，有刑案資料查
      註紀錄表及上揭被告全國前案紀錄表在卷可參，其於受有
      期徒刑之執行完畢後，5 年以內再犯本件有期徒刑以上之
      2 罪，是均屬累犯，應分別遞加重其刑。按自首以對於未
      發覺之罪投案而受裁判為要件，如案已發覺，則被告縱有
      陳述自己犯罪之事實，亦祇可謂為自白，不能認為自首；
      而連續犯依刑法第56條規定既以1 罪論，則連續犯罪之一
      部經發覺後，被告再行供出他部，仍為自白，而非自首，
      最高法院84年度台上字第5553號判決意旨可資參照。查被
      告本件所犯施用第一級毒品罪及第二級毒品罪均屬連續犯
      ，又其先於93年11月9 日下午4 時50分許為警查獲，並經
      承辦檢察官於偵查中發覺其自同年5 月間之某日起至同年
      11月2 日下午4 時30分許止之前開犯罪行為，是前揭聲請
      併辦部分，雖係被告於同年12月2 日中午12時許，主動至
      臺北市政府警察局刑事警察大隊接受警詢，坦承上述併辦
      犯罪事實，惟揆諸上開說明，應屬對偵查機關已發覺之犯
      罪行為為部分自白，而非自首，併案意旨認屬自首，容有
      未洽，附此指明。再者，其所犯前述2 罪，犯意各別，行
      為互殊，應分論併罰。本院審酌其有前述其他犯罪紀錄，
      可見其素行不良，又其於受觀察、勒戒後，猶另萌施用毒
      品之犯意，再犯本罪，顯見其戒除毒癮之意志薄弱，且未
      衷心悛悔，漠視法令之禁制，恣意濫用藥品，其行為甚為
      可訾，然終知坦承犯行，並曾主動向警方自白犯罪，陳明
      向善之意，及施用毒品祗係戕害其自己身心，並無加害他
      人，兼衡本件其施用第一級毒品海洛因及第二級毒品安非
      他命之期間甚長，衡情，次數非少，暨其犯罪動機、目的
      、手段等一切情狀，認以各量處如主文所示之刑，並定其
      應執行之刑為當。末查，被告為警扣得其所有之殘渣袋 1
      包（毛重0.56公克）、注射針筒2 支，係供其犯本件施用
      第一級毒品罪所用，及鏟管1 支係供其犯本件施用第二級
      毒品罪所用，均據其供明無誤，是應依刑法第38條第1 項
      第2 款之規定，予以諭知沒收。
據上論斷，應依刑事訴訟法第273 條之1 第1 項、第299 條第 1
項前段，毒品危害防制條例第10條，刑法第11條前段、第56條、
第47條、第51條第5 款、第38條第1 項第2 款，判決如主文。
本案經檢察官馬中琍到庭執行職務。
中　　華　　民　　國　　94　　年　　3 　　月　　10　　日
                        刑事第十七庭 法　官  朱敏賢
上正本證明與原本無異。
如不服本判決，應於判決送達後10日內，向本院提出上訴狀。
                                     書記官  方蟾苓
中　　華　　民　　國　　94　　年　　3 　　月　　10　　日
附錄論罪科刑法條：
毒品危害防制條例第10條
施用第一級毒品者，處六月以上五年以下有期徒刑。
施用第二級毒品者，處三年以下有期徒刑。
